【裁判字號】    92,易,384
【裁判日期】    920304
【裁判案由】    贓物
【裁判全文】
臺灣臺中地方法院刑事判決                          九十二年度易字第三八四號
    公  訴  人  台灣台中地方法院檢察署檢察官
    被      告  乙○○
右列被告因贓物案件，經檢察官聲請以簡易判決處刑（九十一年度偵字第一三四三九
號），本院台中簡易庭認不宜逕以簡易判決處刑，移由本院改依通常程序判決如左：
    主  文
乙○○無罪。
    理  由
一、公訴意旨略以：被告乙○○明知車牌ＭＭＪ─一七二號之重型機車，係來路不明
    之贓車（該機車為丙○○所有，於民國九十年三月十五日，在臺中縣豐原市○○
    路一○○之一號行政院衛生署豐原醫院員工宿舍機車停車棚內失竊），竟仍於九
    十一年六月中旬某日，在台中縣潭子鄉頭家村精忠新城之停車棚，經自稱丁○○
    （綽號「阿分」）之男子介紹，由丁○○指示之處收受該贓車。嗣於九十一年七
    月四日二十三時三十分許，被告騎乘該贓車行經台中縣潭子鄉○○路與圓通南路
    口時，為警臨檢查獲，因認被告涉有刑法第三百四十九條第一項之收受贓物罪嫌
    。
二、按犯罪事實應依證據認定之，無證據不得推定其犯罪事實，又不能證明被告犯罪
    者，應諭知無罪之判決，刑事訴訟法第一百五十四條、第三百零一條第一項分別
    定有明文；次按事實之認定，應憑證據，如未能發現相當證據，或證據不足以證
    明，自不能以推測或擬制之方法，以為裁判基礎，最高法院四十年台上字第八六
    號著有判例可資參照。本件公訴人認被告涉有收受贓物罪嫌，無非係以被害人丙○○之指證、贓物領具保管單、車籍作業系統─查詢認可資料各一紙及被告未能
    告知丁○○之正確地址以供傳喚為其論據，然訊據被告固坦承於右揭時、地騎乘
    上開贓車而為警查獲之事實，惟堅決否認有何收受贓物之行為，辯稱：有一天伊
    與丁○○各騎乘一部機車至甲○○住處之社區，伊所騎之該部機車前輪一跛一跛
    的，且煞車有點不靈，而因丁○○即將要到花蓮工作，不需要用到機車，故伊有
    向丁○○借用渠所有之機車，伊還說沒錢先欠一下，丁○○有答應，並說機車在
    甲○○住家社區之停車棚內且鑰匙插著，叫伊自己去牽，伊所牽取之上開贓車當
    時也插著鑰匙在該停車棚內，伊以為是丁○○的機車就將之牽走，茲因前述事情
    皆是在甲○○住處社區之停車棚發生，伊以為機車及鑰匙是甲○○經由丁○○間
    接交給伊的，故伊在警詢及檢察官偵訊中乃供稱甲○○就是借機車及拿鑰匙給伊
    之人等語。
三、經查，(一)被告確有隨丁○○前往甲○○住處，並向丁○○借用渠所有之機車乙情
    ，業據證人丁○○於本院與被告隔離訊問中證稱：「我和被告在紅茶店見面，我
    說要幫袁先生（指甲○○，下同）換機油，他說要跟我去看看，袁先生不在，他
    問我袁先生住哪邊，我指出哪一戶給他，他在外面等，我因進去找不到袁先生我
    們就走了」、「（問：那天是否事先約好見面？）不是，那天是偶然碰面，離開
    袁先生家之後，因他那天騎的機車有點毛病，他有開口向我借機車（借我騎去袁
    先生家那部六七一號的，我將它停在車棚裡），我說機車放在袁先生的車棚裡面
    ，後來我走路去買完機油回到袁先生家時候，已找不到被告」等語甚詳（參本院
    九十二年二月十三日訊問筆錄），而丁○○當時係告知被告自行至停車棚內牽取
    渠所有之機車，渠已將機車鑰匙插在機車上，且其機車外觀係藍色等情，亦經證
    人丁○○於九十二年二月二十五日在本院審理時證述明確，是丁○○既已告知被
    告渠所有之該部機車停在車棚內且插著鑰匙，而衡情除非機車馬上要騎用或即將
    借用與他人，甚或因一時疏忽等因素，否則實無將鑰匙插在機車上而招致失竊之
    危險之理，況據被告所稱，當時天色已晚，而上開贓車外觀既屬黑色，此有贓物
    領據保管單一紙在卷可稽，則在天色昏暗下，該贓車與丁○○之該部藍色機車外
    觀上之差異亦非顯著，足見被告辯稱：因上開贓車也插著鑰匙，伊以為是丁○○
    的就將之牽走等語，並無甚違常情之處，應堪採信。又當天丁○○因甲○○不在
    家，其買完機油後即將之交付予甲○○之父親，之後要離開時，發現渠所有之機
    車還在停車棚且插著鑰匙，而被告原所騎來之機車也在停車棚，但被告已不在該
    處等節，亦經證人甲○○、丁○○證述在卷（參本院九十二年二月二十五日審判
    筆錄），茲按被告當時僅需借用一部機車供己代步之用，而丁○○既已答應將自
    己所有之機車借予被告，且將鑰匙插在機車上隨時供被告牽取騎用，則被告應無
    故意牽錯機車而甘冒觸犯竊盜罪之風險之理，顯見本件應係被告於丁○○前往購
    買機油後，自行至該停車棚內欲牽取丁○○之機車，而因丁○○前已告知該部機
    車插有鑰匙，被告在停車棚內見上開贓車亦插有鑰匙，誤以為係丁○○之機車即
    將之騎走，並將自己原所騎來之機車暫留於該處無訛，故難認被告主觀上有贓物
    之認識。(二)被告於警詢及檢察官偵訊中對於上開贓車之來源所為之供述雖與其在
    本院審理時所供並非完全一致，然被告於警詢、檢察官偵訊中及本院審理時始終
    提及丁○○、甲○○二人，且被告於警詢中亦能帶同警員前往甲○○住處，明確
    指出其牽取上開贓車之地點，況被告於檢察官偵訊中即已提出紙條一張，其上載
    有丁○○之正確地址以供傳喚調查（參九十一年十一月二十六日偵訊筆錄），公
    訴人認被告未能告知丁○○之正確地址以供傳喚，應有誤會。再者，丁○○之前
    確實曾向被告及甲○○提及欲以五千元至八千元之價格出賣機車，亦據證人丁○○及甲○○證述在卷（參本院九十二年二月二十五審判筆錄），且前揭被告向丁○○借用機車及錯牽上開贓車之事實均係在甲○○住處社區之停車棚發生，亦屬
    無誤，則被告在警詢及檢察官偵訊中對於究係向何人及當時係借用或購買機車等
    節，出現認知上之錯誤，誤以為上開贓車及鑰匙係甲○○經由丁○○所間接交付
    ，致與本院中所供並非完全相符，亦不無可能，自不能因此即認被告前揭所辯全
    非可信。綜上所述，被告前後之供述雖非全然一致，但就全部卷證論，尚無法率
    認被告對該機車必有贓物之認識，揆諸前揭判例意旨，當非能以推測或擬制之方
    法，遽令其負收受贓物之罪責。此外，復查無其他積極證據足資證明被告有何公
    訴人所指之犯行，依右揭條文規定，自應為被告無罪之諭知。
據上論斷，應依刑事訴訟法第四百五十二條、第三百零一條第一項，判決如主文。
中      華      民      國    九十二    年      三      月      四      日
                                        法  官  李  秋  娟
右正本證明與原本無異。
如不服本判決，應於判決送達後十日內向本院提出上訴狀，上訴於臺灣高等法院臺中
分院( 須附繕本 )。
                                        書記官
中      華      民      國    九十二    年      三      月      四      日
如不服本判決，應於送達後十日內向本院提出上訴狀 （須附繕本） ，上訴於台灣高
等法院台中分院。


司法院資訊處製作；財團法人民間司法改革基金會備份。
